臺灣桃園地方法院民事判決　九十一年度訴字第一五三五號
　　原　　　告　甲○○
　　被　　　告　乙○○
右當事人間請求損害賠償事件，本院判決如左：
    主      文
被告應給付原告新台幣貳拾萬貳仟佰伍拾元，及自民國九十一年八月二十三日起至
清償日止，按年息百分之五計算之利息。
原告其餘之訴駁回。
訴訟費用由被告負擔十分之一；其餘由原告負擔。
本判決第一項於原告以新台幣陸萬柒仟肆佰伍拾元為被告供擔保後，得假執行。
原告其餘假執行之聲請駁回。
    事      實
甲、原告方面：
一、聲明：（一）被告應給付原告新台幣（下同）貳佰萬零貳仟肆佰陸拾元，及自
    起訴狀繕本送達翌日起至清償日止，按週年利率百分之五計算之利息。（二）訴
    訟費用由被告負擔。（三）原告願供擔保，請准宣告假執行。
二、陳述：（一）被告於民國（下同）九十一年六月十九日晚間二十一時五十分許，
    趁原告在母親住處即桃園縣八德市○○路八二五號處所浴室如浴時，以極不尊重
    女人之輕蔑方式且不分青紅皂白的故意，敲開浴室大門，將手中已經點著之煙蒂
    往原告之臉上丟來，且態度極其惡劣的對原告怒斥曰：這裏是我的家，妳們沒有
    權利回來及住在這裏．．．，滾回去啦！．．．，待原告穿上衣服以後，被告又
    極其惡劣的欲毆打原告，經原告口頭制止，仍不予理會，並再次出手以拖鞋猛打
    原告之左、右前臂及右大腿，並以右腳踹原告右大腿處，一直到被告打到手酸才
    停止攻擊原告，致原告二手臂嚴重瘀青且連續二晚均無法入眠，被告並企圖讓原
    告在眾人面前受辱，原告因此事件而受有右大腿瘀傷約七×三公分及左前臂瘀傷
    約三×一公分之傷害，有傷害診斷書載明可證。（二）原告十幾年來不斷遭被告
    用棍子及巴掌過分無理毆打，於八十四年至八十七年，原告住在母親之住處期間
    ，亦時常遭被告無理毆打，且被告每次毆打原告之方式均以安全帽攻擊原告頭部
    或是以拳頭猛擊原告頭部，被告甚至以拳頭背用力敲原告頭部或掌摑原告臉部之
    左臉、右臉各一巴掌，且更惡劣的用腳大力踹原告之身體部位。又在八十二年四
    月間，原告之父親過世後，因原告於八十四年暑假搬回桃園母親之住處，被告在
    於該段期間即不斷藉故無理與原告爭吵，並且多次對被告施以拳腳，終於在八十
    七年十一月二十二日晚間時，只因原告之答話內容不符被告其意，竟遭被告緊抓
    原告之右臂，以右手拳頭猛烈毆打原告頭部，直至原告血流不止而昏倒在地為止
    ，原告因而在聖保祿醫院住院四天，該次受傷亦有傷害診斷證明書可證。（三）
    原告因長期受到被告之無故凌辱，而且十幾年來均隱忍被告之霸道無理，以棍子
    、拳腳及掌摑原告臉部之方式所施加之暴行，經年以來，在於精神上產生了重大
    之變異，原告於九十一年四月間，經專業之精神科主治醫師診斷出患有長時期之
    精神焦慮併強迫症，因此導致情緒低落、顫抖、抽搐或感覺發抖、疲倦、虛脫、
    肌肉緊張或心神不定之症狀，嚴重影響原告之坐息秩序，原告即連晚間睡覺時均
    噩夢連連，無法入睡。原告因長時期以來受被告在身體上及精神上之凌辱，實已
　　瀕臨臨界點，業已達到不堪容忍之地步。因此，為維原告之人身權益，爰依民法
　　第一百八十四條第一項前段、第一百九十五條等規定，請求被告應賠償原告因此
　　所支出之醫藥費二千四百六十三元、傷害部分之精神上損害（即慰撫金）八十萬
　　元及所造成的精神焦慮合併強迫症之精神上損害（即慰撫金）一百二十萬元。
三、證據：提出原告於九十一年六月二十五日因傷就診之行政院衛生署桃園醫院出具
    之傷害診斷證明書、原告於八十七年十一月二十二日至同年月二十五日因傷住院
    就診之財團法人天主教聖保錄修女會醫院出具之診斷證明書、原告於九十一年四
    月至七月間因罹患強迫症合併情緒低落和焦慮症狀而就診之財團法人天主教聖保
    祿修女會醫院出具之診斷證明書影本各一份及財團法人天主教聖保祿修女會醫院
    病理記錄摘要影本一份、行政院衛生署桃園醫院醫療費用收據影本一份、財團法
    人天主教聖保祿修女會醫療費用收據影本三份。
乙、被告方面：
一、聲明：原告之訴駁回，訴訟費用由原告負擔。
二、陳述：被告在八十七年十一月二十二日那天是有與原告打架，但是，那是因原告
    本身的個性就很暴躁，被告規勸她，她就大吼大叫，被告在當時沒有毆打原告，
    原告她的傷是因為雙方當時在打架拉扯中，原告自己撞到的。又於九十一年六月
    十九日晚上，被告與原告也有打架，但是，當時被告也有受傷，被告只是沒有去
    驗傷而已，當時是由原告先出手的，被告只是用鞋子去擋她，沒有把原告她打傷
    ，原告的傷，是因為她拿椅子要打被告，自己去撞傷的。
三、證據：聲請訊問證人陳邱久妹。
    理      由
一、按民法第一百八十四條第一項前段規定：「因故意或過失，不法侵害他人之權利
    者，負損害賠償責任。」；同法第一百九十五條第一項前段規定：「不法侵害他
    人之身體、健康、名譽、自由、信用、隱私、貞操，或不法侵害其他人格法益而
    情節重大者，被害人雖非財產上之損害，亦得請求賠償相當之金額。」
二、本件原告主張被告於九十一年六月十九日晚間二十一時五十分許，在桃園縣八德
    市○○路八二五號處所，以拖鞋及拳腳毆打原告，致原告因此受有右大腿瘀傷約
    七×三公分及左前臂瘀傷約三×一公分傷害，被告另於八十七年十一月二十二日
    晚間，亦曾以右手拳頭猛烈毆打原告頭部成傷，原告因而在聖保祿醫院住院就診
    四天之事實，業據原告提出九十一年六月二十五日因傷就診之行政院衛生署桃園
    醫院傷害診斷證明書及八十七年十一月二十二日至同年月二十五日因傷住院就診
    之財團法人天主教聖保祿修女會醫院診斷證明書影本一份為證，且被告亦自認其
    於九十一年六月十九日及於八十七年十一月二十二日均有與原告打架之事實，又
    經證人陳邱久妹即兩造之母親亦到庭證稱九十一年六月十九日當天，兩造確實有
    在證人的房間內打架，但是她沒有辦法阻止等語，堪認原告主張被告對其有侵權
    行為之事為真實。被告辯稱伊當時沒有打原告，原告的傷，是因為雙方在打架拉
    扯中，原告她自己撞傷的等詞云云，顯與事實不符，僅係屬避重就輕以圖卸責之
    辯詞，不足採信。原告依民法第一百八十四條第一項前段之規定，請求被告應負
    侵權行為之損害賠償責任，於法有據，為有理由，應予准許。而依據原告所提出
    之行政院衛生署桃園醫院醫療費用收據影本一份及財團法人天主教聖保祿修女會
    醫療費用收據影本三份，核其總共已支出二千三百五十元（不含健保給付部分）
    ，因此，原告就上述已經支出之二千三百五十元之醫療費用，其請求被告賠償，
    尚非屬無據，自應予准許。次查，民法第一百九十五條第一項前段規定：「不法
    侵害他人之身體、健康、名譽、自由、信用、隱私、貞操，或不法侵害其他人格
    法益而情節重大者，被害人雖非財產上之損害，亦得請求賠償相當之金額。」查
    本件依據原告所提出之九十一年六月二十五日因傷就診之行政院衛生署桃園醫院
    傷害診斷證明書及八十七年十一月二十二日至同年月二十五日其因傷住院就診之
    財團法人天主教聖保祿修女會醫院診斷證明書之記載內容，被告於九十一年六月
    二十五日，以拳腳毆打原告致原告受有右大腿及左前臂瘀傷之傷害、被告另於八
    十七年十一月二十二日毆打原告時，亦致使原告受有頭部外傷、鼻部挫傷並撕裂
    傷等傷害，而被告身為原告之兄長，理應要照顧、愛護家中之弟妹，惟其竟對於
    家中的弱小妹妹動手重擊，致使其妹身體、頭部、臉部多處均成傷，於八十七年
    十一月二十二日甚至因傷而昏倒住院四天，被告對於原告所為之傷害情節應堪認
    已屬重大，原告依法自得請求被告應賠償其非財產上之損害，給付其相當之精神
    慰撫金。惟另查，證人陳邱久妹即兩造之母親在本件審理中到庭證稱：九十一年
    六月十九日當天，兩造在證人的房間內打架，證人當時在床上，雖然是有勸架，
    但是證人並沒有辦法阻止，剛一開始時，被告還沒有打原告，當時是原告先動手
    打被告，被告才打她（原告）等語，可見原告對於被告之侵權行為，其本身亦有
    可歸責之處。因此，本院審酌本件兩造間之關係、被告侵權行為之原因與動機及
    原告所受傷害之程度，認為原告得請求被告賠償其傷害部分之精神上損害（即慰
    撫金）應以二十萬元為相當。
三、至原告陳稱其因長期受到被告無故凌辱，且十幾年來均隱忍被告霸道無理以棍子
    、拳腳及掌摑臉部之方式所施加之暴行，經年以來，在精神上產生了重大變異，
    於九十一年四月間，原告經專業之精神科主治醫師診斷患有長時期之精神焦慮併
    強迫症，導致情緒低落、顫抖、抽搐或感覺發抖、疲倦、虛脫、肌肉緊張或心神
    不定之症狀，嚴重影響其坐息秩序，即連晚間睡覺時均噩夢連連，無法入睡，因
    此，請求被告併賠償其所造成的精神焦慮合併強迫症之精神上損害（即慰撫金）
    一百二十萬元部分。雖原告提出其於九十一年四月至七月間因強迫症合併情緒低
    落和焦慮症狀就診醫治之財團法人天主教聖保祿修女會醫院診斷證明書影本一份
    及財團法人天主教聖保祿修女會醫院病理記錄摘要影本一份為證，惟原告並不能
    積極舉證證明其上述所罹患之強迫症合併情緒低落和焦慮症狀，與被告傷害行為
    ，具有直接或相當之因果關係，尚不能認定原告上述所罹患強迫症合併情緒低落
    和焦慮症狀是由本件被告傷害行為所引致發生。故原告此部分之請求，尚乏實據
    ，為無理由，不應准許。
四、綜據右述，原告依民法侵權行為損害賠償請求權之規定，於請求被告給付二十萬
    二千三百五十元及自起訴狀繕本送達（註：本件起訴狀繕本於九十一年八月二十
    二日送達被告）翌日起至清償日止，按法定週年利率百分之五計算之利息之範圍
    內，為有理由，應予准許。原告逾上述部分之請求，則屬無理由，即不應准許，
    應予駁回之；原告逾上述部分所為假執行之聲請，亦因失所附麗，自應併予駁回
    。
五、本件原告勝訴部分，原告陳明願供擔保以代釋明，聲請宣告假執行，經核並無不
    合，爰酌定相當之擔保金額併宣告之。
六、因本件事實已臻明確，兩造其餘主張陳述及攻擊防禦方法，核與本件判決結果均
    不生影響，無一一審究必要，附此敘明。
七、據上論結，本件原告之訴為一部有理由，一部無理由，依民事訴訟法第七十九條
    但書、第三百九十條第二項，判決如主文。
中　　　華　　　民　　　國　　九十一　　年　　　十一　　月　　　七　　　日
                                        臺灣桃園地方法院民事第二庭
~B法　　　官　呂仲玉
右為正本，係照原本作成。
如對本判決上訴，須於判決送達後二十日內，向本院提出上訴狀。
中　　　華　　　民　　　國　　九十一　　年　　　十一　　月　二十一　　　日
~B書　記　官　楊惠如
